臺灣高等法院刑事裁定
111年度抗字第1153號
抗  告  人
即  受刑人  詹子龍




上列抗告人因聲請定其應執行刑案件，不服臺灣桃園地方法院中
華民國111年7月5日裁定（111年度聲字第1655號），提起抗告，
本院裁定如下：
    主  文
原裁定撤銷。
詹子龍犯如附表所示各罪所處之刑，應執行有期徒刑肆年貳月。                                              
    理  由
一、原裁定意旨略以：抗告人即受刑人詹子龍（下稱受刑人）所
    犯如附表所示之罪，經原審法院以109年度金訴字第133號案
    件判處如附表所示之刑，均經確定在案，有前揭判決及本院
    被告前案紀錄表在卷可稽，檢察官聲請定其應執行之刑，經
    審核聲請人所附相關事證，認其聲請為正當，並審酌附表之
    罪的犯罪類型、間隔時間、預防需求、刑罰比例原則及恤刑
    、受刑人之意見等一切情狀後，酌定受刑人應執行有期徒刑
    10年8月等語。
二、抗告意旨略以：原裁定只小幅減少3年6月刑期，實屬過苛，
    不符合罪刑相當原則。按刑法第51條之立法精神係限制加重
    原則，而非累加，應考量不法行為內涵及人命有限，在多數
    犯罪定刑下，應有責任遞減原則。又法律上屬於自由裁量事
    項，並非概無法律性之拘束，在法律上有其外部界限及內部
    界限，前者為法律之具體規定，使法院得以具體選擇為適當
    之裁判；後者則為法院為自由裁量時，應考量法律之目的，
    法律秩序之理念所在；法院為裁判時，二者均不得有所逾越
    。在數罪併罰而有二裁判以上，應定其應執行刑之案件，法
    院所為刑之酌定，固屬自由裁量事項，然對法律之內、外部
    界限，均仍應受其拘束。且連續犯之規定廢除後過去視為連
    續犯之犯罪原則上應回歸數罪併罰，以維護刑罰之公正性。
    原裁定所裁量之應執行刑期，對照下列數例，猶嫌過重：如
    新北地院106年度執更壬字第4082號吸食毒品罪，共判處83
    個月，定應執行1年4月；基隆地院105年度執更乙字第1120
    號毒品轉讓9件共判處16年6月，定應執行刑4年2月；本院10
    5年度訴字第84號偽文84件、竊盜58件共判53年4月，定應執
    行4年4月；新北地院105年度訴字第1309號詐欺共判37年2月
    ，定應執行刑3年2月。受刑人所犯數罪都是同一性質，然刑
    責相較於殺人、強盜等重罪卻不遑多讓，不公平。且我國採
    寬嚴並進之刑事政策，對於危害社會較輕微或有改善可能之
    犯罪則著重在矯治與教化功能，故狀請本於責任遞減、限制
    加重、比例原則、罪刑相當、公平正義原則，撤銷原裁定，
    從輕量刑，惠賜受刑人公平合理之裁定等語。
三、按裁判確定前犯數罪者，併合處罰之；數罪併罰，分別宣告
    其罪之刑，宣告多數有期徒刑者，於各刑中之最長期以上，
    各刑合併之刑期以下，定其應執行之刑期，但不得逾30年，
    刑法第50條第1項前段、第51條第5款分別定有明文。究其立
    法意旨，除在緩和多數有期徒刑合併執行所造成之苛酷外，
    更避免責任非難之重複，因刑罰之科處，應以行為人之責任
    為基礎，考量人之生命有限，刑罰對被告造成之痛苦程度，
    係以刑度增加而生加乘效果，而非等比方式增加，如以實質
    累加方式執行，刑責恐將偏重過苛，不符現代刑事政策及刑
    罰之社會功能，故透過定應執行刑程序，採限制加重原則，
    授權法官綜合斟酌被告犯罪行為之不法與罪責程度、各罪彼
    此間之關聯性（例如數罪犯罪時間、空間、各行為所侵害法
    益之專屬性或同一性、數罪對法益侵害之加重效應等)、數
    罪所反應被告人格特性與傾向、對被告施以矯正之必要性等
    ，妥適裁量最終具體應實現之刑罰，以符罪責相當之要求（
    最高法院106年度台抗字第177號裁定參照）。是法院應就應
    併合處罰之數個有期徒刑宣告定其應執行刑時，不僅應遵守
    法律所定「以宣告各刑中之最長期為下限，各刑合併之刑期
    為上限，但最長不得逾30年」之外部界限，並應受法秩序理
    念規範之比例原則、平等原則、責罰相當原則、重複評價禁
    止原則等自由裁量權內部抽象價值要求界限之支配，以使輕
    重得宜，罰當其責，俾符合法律授與裁量權之目的，以區別
    數罪併罰與單純數罪之不同，兼顧刑罰衡平原則。倘違背此
    內部界限而濫用其裁量，仍非適法（最高法院100年度台抗
    字第440號、104年度台抗字第718號裁定意旨參照)。故於併
    合處罰而酌定執行刑時，應審酌行為人所犯數罪之犯罪類型
    、行為態樣、手段、動機，其犯罪類型相同、行為態樣、手
    段、動機相似者，於併合處罰時，因責任非難重複之程度較
    高，允宜酌定較低之應執行刑。
四、經查：
（一）本件受刑人因犯三人以上共同詐欺取財罪，共13罪之案件
      ，經原審法院以109年度金訴字第133號分別判處如附表所
      示罪刑確定，各罪均係於附表編號1所示之判決確定日期
      前為之，有109年度金訴字第133號刑事判決及本院被告前
      案紀錄表（見臺灣桃園地方檢察署111年度執聲字第1133
      號卷第11至32頁，本院卷第27至81頁）各1份在卷可憑。
      又受刑人所犯如附表所示之罪均不得易科罰金，是檢察官
      據以聲請定其應執行之刑，核屬正當。從而，原裁定就上
      開各罪，以各該罪之宣告刑為基礎，合併定其應執行刑為
      有期徒刑10年8月，固係在上開罪刑中之最長期有期徒刑1
      年2月以上，各刑合併之刑期有期徒刑15年2月以下，而未
      踰越刑法第51條第5款所定之外部性界限。然觀諸受刑人
      所犯如附表所示之罪均為三人以上共同詐欺取財罪，犯罪
      時間均係民國108年10月27日前某時，而受刑人係依所屬
      詐欺集團指示刊登招募領取、轉寄包裹人員廣告及按件交
      付報酬之人，其所涉犯罪類型、行為態樣、手段、動機均
      相同或相類，於併合處罰時，責任非難重複程度相對較高
      。則原審法院酌定受刑人應執行有期徒刑10年8月，有無
      考量受刑人所犯數罪反應出之人格特性，並權衡審酌其責
      任與整體刑法目的及相關刑事政策等，在符合比例原則、
      責罰相當原則、重複評價禁止原則等自由裁量權內部抽象
      價值要求界限之支配而為適當裁量？非無疑義，難謂妥適
      。是受刑人執前開事由提起抗告，指摘原裁定不當，非無
      理由。
（二）原裁定既有上開不當，即屬無可維持，應由本院撤銷，且
      為免發回原審法院重新裁定徒增司法資源之耗費，爰由本
      院自為裁定。茲檢察官聲請就如附表所示之罪合併定受刑
      人應執行之刑，於法尚無不合，經衡酌受刑人所犯如附表
      所示之罪均為三人以上共同詐欺取財罪，其犯罪時間均為
      同一日，及其犯罪類型、行為態樣、手段、動機均相同或
      相類，侵害法益種類及責任非難重複程度，並依最高法院
      110年度台抗大字第489號裁定意旨，參酌原審法院111年6
      月20日桃院增刑德111聲1655字第1110015484號函及受刑
      人陳述意見狀各1份（見原審卷第71至73頁），而為整體
      非難評價後，定受刑人應執行刑如主文第2項所示。
據上論斷，應依刑事訴訟法第413條，刑法第50條第1項前段、第
51條第5款，裁定如主文。
中　　華　　民　　國　　111 　年　　8 　　月　　17　　日
                  刑事第一庭    審判長法　官  周煙平
                                      法　官  連育群
                                      法　官  吳炳桂
以上正本證明與原本無異。
如不服本裁定，應於收受送達後五日內向本院提出抗告狀。　　
                                      書記官  鄭舒方
中　　華　　民　　國　　111 　年　　8 　　月　　17　　日